【裁判字號】    95,上訴,617
【裁判日期】    950720
【裁判案由】    違反廢棄物清理法等
【裁判全文】
臺灣高等法院臺南分院刑事判決         95年度上訴字第617號
上  訴  人  臺灣雲林地方法院檢察署檢察官
上  訴  人
即  被  告  甲○○
上  訴  人
即  被  告  乙○○
共      同
選任辯護人  林金陽  律師
上列上訴人因被告違反廢棄物清理法等案件，不服臺灣雲林地方
法院95年度訴字第85號中華民國95年5月4日第一審判決（起訴案
號：臺灣雲林地方法院檢察署94年度偵字第4002號），提起上訴
，本院判決如下：
    主  文
上訴駁回。
    事  實
一、甲○○未依廢棄物清理法第41條第1 項之規定領有廢棄物清
    除、處理許可文件，不得從事廢棄物之清除、處理事項，且
    明知養豬戶棄置在牧場外等待銷燬、化製之斃死豬，均係變
    質、腐敗或染有病原菌之事業廢棄物，依法不得將斃死豬隻
    之屠體或內臟再利用為飼料供人或動物食用，該等斃死豬隻
    均未經屠宰衛生檢查，依法不得運輸、分切，竟與乙○○基
    於意圖供人食用及違反廢棄物清理法之犯意聯絡，先由甲○
    ○於民國94年8月下旬，向不知情之屋主葉德春，借用雲林
    縣東勢鄉同安村34之1號廢棄豬舍，作為宰殺斃死豬場所，
    再於同年9月8日上午某時，由甲○○駕駛其所有車牌號碼03
    61-JK號旅行車，前往雲林縣東勢鄉等地養豬場外，收取養
    豬戶棄置在外而等待特約機構收回銷燬、化製之斃死豬共12
    隻，運輸至前揭廢棄豬舍，於同日11時許，由甲○○以屠刀
    在髒污之簡易屠宰工作平台上，剖開屍體，取出內臟並剝皮
    ，較新鮮之部分，分切成肋排、豬腳、瘦肉、大腿及豬皮等
    部位，由乙○○負責將分切完之屠體分類放置於黑色、橘色
    或黃色塑膠簍內，其餘較不新鮮之斃死豬或切取瘦肉後殘留
    之斃死豬屍塊，則略加解剖切塊，丟棄在不詳地點，或餵食
    自己所飼養之土虱，至於屠宰產生之髒污血水，則排入農用
    灌溉溝渠，致生污染於環境，而從事廢棄物處理，且情節重
    大。嗣於同日14時30分許，經雲林縣違法屠宰聯合查緝小組
    （下稱查緝小組）依據民眾檢舉，會同雲林縣警察局台西分
    局警員前往上址豬舍，當場查獲甲○○及乙○○甫分切斃死
    豬5頭、分類完成之排骨、瘦肉各2簍、1簍大腿肉（共660公
    斤）及4簍內臟，並扣得甲○○所有屠刀15把、磨刀器1支及
    0361-JK號休旅車1部，始悉上情。
二、案經雲林縣警察局西螺分局報告臺灣雲林地方法院檢察署檢
    察官偵查起訴。
    理  由
一、訊據上訴人即被告甲○○、乙○○對於上開時、地，由被告
    甲○○向案外人葉德春借用廢棄豬舍後，駕車集運斃死豬至
    豬舍，進行分切作業，取出肋排、豬腳、瘦肉、大腿及豬皮
    等部位，由被告乙○○分類置於塑膠簍等情，業據其於警訊
    、偵查、原審及本院審理時坦白承認（詳警卷第2頁至第6頁
    、第9頁、第10頁、偵查卷第7頁至第9頁、第59頁至第61頁
    、原審第第41頁至第44頁、本院95年6月22日筆錄），核與
    證人葉德春於警訊及偵查時供證情節相符（詳警卷第8頁、
    第86頁)，並有雲林縣違法屠宰聯合查緝小組檢查紀錄表、
    雲林縣查獲未經屠宰衛生檢查之屠體、內臟處理指示暨紀錄
    表、秤量傳票各1紙、現場照片23張（警卷11至25頁）、簡
    易路線圖1紙及照片6張（偵卷40至44頁）及屠刀15把、磨刀
    器1支及車號0361-JK號旅行車1部附卷可按 。
二、被告甲○○雖辯稱：宰殺後豬肉係供餵魚，並非欲販售供人
    食用，被告乙○○則辯稱：甲○○載伊到該處幫忙，甲○○
    分切、處理後，叫伊處理放置，宰殺後豬肉並非供人食用云
    云。惟查：
    （一）被告甲○○、乙○○分切上述斃死豬肉，係意圖供人
          食用之事實，有卷附現場照片在卷可證。而觀之屠刀
          照片所示（詳警卷14頁），被告甲○○準備之屠刀15
          把及磨刀器1支，尺寸由大至小不等，型式完整。可
          見，屠刀15支及磨刀器1支係供被告甲○○將斃死豬
          隻大致屠宰後，再細部分切，取出瘦肉、肋排等有市
          場交易價值之部位無誤。又依斃死豬隻所示（詳警卷
          16、17、24頁），現場地上放置尚未屠宰完畢之斃死
          豬數隻，均由被告甲○○將豬頭取下，去除內臟，再
          沿脊椎處、下腹部延伸至腿部整齊剖半，豬肉分切處
          整齊，應係經過細心分切。另依屠宰完畢，放置在塑
          膠簍之豬肉塊照片，被告甲○○將分切後之斃死豬肉
          ，分為肋排、豬腳、瘦肉、大腿及豬皮等部分，分別
          以黑色、橘色及黃色塑膠簍分裝，而取出之豬肉，表
          面尚呈現肉色，自外表觀之，無任何腐敗之處，被告
          甲○○預先準備專業屠宰工具，依豬肉類別，取下外
          表無腐敗情形之瘦肉、肋排、豬腳及大腿等部位。顯
          然，被告甲○○應係意圖供人食用，而將斃死豬肉為
          細部分切。此外，被告乙○○於查緝小組詢問時自承
          ：以前做過餐飲業等語（詳警卷9頁），則其對豬肉
          分切後之用途，應知之甚詳。被告乙○○見被告李萬
          福將豬肉整齊分切，並依被告陳萬福指示，將分切後
          不同部位之豬肉，放置在不同顏色之塑膠簍中。可見
          ，被告乙○○亦明知該批豬肉乃意圖供人食用，竟仍
          在該處，與被告甲○○共同為斃死豬隻之分切行為。
          是其與被告甲○○就上述違反畜牧法犯行，有犯意聯
          絡及行為分擔至明。
    （二）又檢察官於偵查中指示雲林縣警察局臺西分局警員查
          訪被告甲○○養殖土虱處所，並製有簡易路線圖及拍
          攝照片6張（詳偵卷40至44頁）。依該簡易路線圖及
          現場照片所示，雲林縣褒忠鄉新湖村該處確實有被告
          甲○○之簡易工寮、絞肉機及魚塭等物。而依該照片
          所示，被告甲○○分切斃死豬肉之處所，依行走路線
          不同，距離魚塭及工寮約6至9公里之遠，工寮內除放
          置絞肉機外，尚有其他空間可供屠宰豬隻，且設有水
          管及垃圾桶，可供清潔使用。而本案經查獲之分切後
          斃死豬肉，若係供土虱食用，則被告甲○○自無必要
          在其簡易工寮外，額外向案外人葉德春借用豬舍。此
          外，若係供餵食土虱使用，則將斃死豬隻大致分切至
          可送入絞肉機絞碎之程度即可，而無庸細部分切，再
          以分門別類之方式，取出瘦肉、肋排、豬腳等部分，
          始送入絞肉機中，如此無非多此一舉，增加時間勞費
          。是被告甲○○、乙○○辯稱：因絞肉機入口小，分
          類係為方便絞肉機處理云云，與事理不符，自非可採
          。
    （三）綜上所述，故被告甲○○、乙○○所辯：分切斃死豬
          肉並非意圖供人食用云云，顯屬卸責之詞，不足採信
          ，本件事證明確，被告犯行，堪以認定。
三、按從事廢棄物清除、處理業務者，應向直轄市、縣（市）主
    管機關或中央主管機關委託之機關申請核發公民營廢棄物清
    除處理機構許可文件後，始得受託清除、處理廢棄物業務，
    廢棄物清理法第41條第1項前段定有明文。次按未經屠宰衛
    生檢查或經檢查為不合格之屠體或內臟，不得供人食用或意
    圖供人食用而分切、加工、運輸、貯存或販賣，畜牧法第32
    條第1項亦定有明文。被告甲○○、乙○○均明知斃死豬係
    屬事業廢棄物，且未經屠宰衛生檢查，竟意圖供人食用，而
    運輸、分切，以處理該等事業廢棄物，而斃死豬肉本身容易
    滋生病菌，且屠宰斃死豬肉衛生條件不佳，該批豬肉若流入
    市面供人食用，必嚴重影響社會大眾健康，顯見渠等犯行危
    害人體健康，並使畜牧、防疫機關管理困難，其違法情節當
    屬重大。故核被告甲○○、乙○○所為，均係犯廢棄物清理
    法第46條第1項第4款之未領有廢棄物處理許可文件從事廢棄
    物處理罪及畜牧法第38條第2項之意圖供人食用而運輸、分
    切未經屠宰衛生檢查之屠體罪。渠等對於上開犯行，彼此間
    有犯意聯絡及行為分擔，應依刑法第28條規定，論以共同正
    犯。被告甲○○、乙○○運輸、分切未經屠宰衛生檢查屠體
    ，其運輸之低度行為，應為分切之高度行為所吸收，不另論
    罪。被告甲○○、乙○○以一處理事業廢棄物之行為，同時
    觸犯上開2 罪名，屬於想像競合，應從重依廢棄物清理法第
    46條第1項第4款之罪處斷。現場查獲之屠刀15把及磨刀器1
    把等物，均係被告甲○○用以處理、分切病死豬之工具，且
    為被告甲○○所有，業經被告甲○○供明在卷，爰依刑法第
    38條第1項第2款規定，宣告沒收。至於扣案之甫分切斃死豬
    5頭、分類完成之排骨、瘦肉各2簍及1簍大腿肉（共660公斤
    ），經查緝小組指示送至金海龍化製場執行改質化處理；另
    屠體內臟4簍，則由查緝小組沒入，有雲林縣查獲未經屠宰
    衛生檢查之屠體、內臟處理指示暨紀錄表1紙在卷可稽及秤
    量傳票在卷（詳偵卷21、22頁），甲○○所有車牌號碼0361
    -JK號旅行車，雖曾用以搬運斃死豬，但尚難認供犯罪使用
    之物，自不另宣告沒收。
四、原審審理結果，認被告等罪證明確，適用廢棄物清理法第46
    條第1項第4款，畜牧法第38條第2項，刑法第11條前段、第
    28條、第55條、第38條第1項第2款，並審酌被告甲○○、乙
    ○○罔顧社會大眾權益，嚴重危害社會大眾飲食，且向案外
    人葉德春借用廢棄豬舍，供作分切斃死豬肉之場所，及其渠
    等未領有廢棄物處理許可文件，卻從事廢棄物處理，使環保
    單位無法控管被告甲○○、乙○○之處理廢棄物行為，並使
    屠宰後血水流入大排，影響農作物耕作灌溉，破壞環境衛生
    ，及未查獲有斃死豬肉流入市面，且運輸及分切時間不長，
    暨被告甲○○、乙○○犯後均坦承部分犯行等一切情狀，量
    處甲○○處有期徒刑壹年肆月，乙○○處有期徒刑壹年貳月
    ，並將扣案之屠刀拾伍把及磨刀器壹支均依法宣告沒收。認
    事用法俱無不合，量刑亦稱妥適，被告等上訴意旨認原審量
    刑太重，並請求宣告緩刑，惟被告等之犯行，既影響農作物
    耕作灌溉，破壞環境衛生，危害甚大，自不宜宣告緩刑，檢
    察官上訴意旨認原審量刑太輕及甲○○所有車牌號碼0361-
    JK號旅行車，未宣告沒收，分別指摘原判決不當，並無可取
    ，為無理由，應予駁回。
五、據上論斷，應依刑事訴訟法第368條，判決如主文。
本案經檢察官林炎昇到庭執行職務。
中    華    民    國    95    年    7     月    20    日
                  刑事第五庭    審判長法  官  楊明章
                                      法  官  楊子莊
                                      法  官  戴勝利
以上正本證明與原本無異。
如不服本判決，應於收受本判決後十日內向本院提出上訴書狀。
其未敘述上訴理由者並得於提起上訴後十日內向本院補提理由書
狀（均須按他造當事人之人數附繕本）「切勿逕送上級法院」。
                                      書記官  陳淑貞
中    華    民    國    95    年    7     月    21    日
附錄：本判決論罪科刑法條：
廢棄物清理法第46條：有下列情形之一者，處一年以上五年以下
                    有期徒刑，得併科新臺幣三百萬元以下罰
                    金：
                    一  任意棄置有害事業廢棄物。
                    二  事業負責人或相關人員未依本法規定
                        之方式貯存、清除、處理或再利用廢
                        棄物，致污染環境。
                    三  未經主管機關許可，提供土地回填、
                        堆置廢棄物。
                    四  未依第四十一條第一項規定領有廢棄
                        物清除、處理許可文件，從事廢棄物
                        貯存、清除、處理，或未依廢棄物清
                        除、處理許可文件內容貯存、清除、
                        處理廢棄物。
                    五  執行機關之人員委託未取得許可文件
                        之業者，清除、處理一般廢棄物者；
                        或明知受託人非法清除、處理而仍委
                        託。
                    六  公民營廢棄物處理機構負責人或相關
                        人員、或執行機關之人員未處理廢棄
                        物，開具虛偽證明。
                    無許可文件，以經營廢棄物清除、處理為
                    常業者，處三年以上十年以下有期徒刑，
                    得併科新臺幣九百萬元以下罰金。
畜牧法第38條：有下列情形之一者，處新臺幣十萬元以上五十萬
              元以下罰鍰：
              一、違反第十二條之一規定，擅自推廣、利用未
                  經田間試驗、生物安全性評估涉及遺傳物質
                  轉置之種畜禽或種原者。
              二、違反第二十九條第一項規定，擅自於屠宰場
                  外屠宰或其屠宰未經依同條第二項規定檢查
                  者。
              三、違反第三十二條第一項規定，將未經屠宰衛
                  生檢查或經檢查為不合格之屠體或內臟供人
                  食用或意圖供人食用而分切、加工、運輸、
                  貯存或販賣者。
              四、擅自變更或偽造第三十二條第四項所定之屠
                  宰衛生檢查合格標誌者。
              五、違反第三十七條規定，製造或輸入不符合國
                  家標準 (CNS)之乳製品者。
              有前項各款情形之一，情節重大或一年內再犯者
              ，處三年以下有期徒刑或併科新臺幣三十萬元以
              下罰金。
              因執行業務犯前項之罪者，除依該項規定處罰其
              行為人外，對僱用該行為人之法人或自然人，亦
              科以前項之罰金。
              有第一項第三款情形時，主管機關得對該等屠體
              、內臟予以沒入。


司法院資訊處製作；財團法人民間司法改革基金會備份。
